【裁判字號】    98,交聲,2160
【裁判日期】    981207
【裁判案由】    交管條例聲異
【裁判全文】
臺灣板橋地方法院交通事件裁定        98年度交聲字第2160號
原處分機關  交通部公路總局臺北區監理所蘆洲監理站
異  議  人
即受處分人  甲○○
上列異議人即受處分人因違反道路交通管理處罰條例案件，對於
交通部公路總局臺北區監理所蘆洲監理站中華民國98年7 月23日
以北監蘆字第裁46-C00000000號所為之處分（原舉發案號：臺北
縣政府警察局北縣警交大字第C00000000 號），聲明異議，本院
裁定如下：
    主  文
原處分撤銷。
甲○○汽車駕駛人，駕駛汽車經測試檢定酒精濃度超過規定標準
，處罰鍰新臺幣壹萬伍仟元，並接受道路交通安全講習。
    理  由
一、原處分意旨略以：異議人即受處分人甲○○於民國九十八年
    七月二十二日晚間八時五十三分許，騎乘車號ＭＤＺ－６５
    ３號普通重型機車，在臺北縣三重市○○○路與同安東街交
    岔口為警攔停時，經測得其呼氣酒精濃度為每公升零點三一
    毫克，超過標準違規，遂依道路交通管理處罰條例第三十五
    條第一項第一款及第二十四條第一項第二款（原處分漏引第
    二十四條第一項第二款，應予補充）之規定，裁處罰鍰新臺
    幣（下同）一萬五千元，並吊扣駕駛執照十二個月，施以道
    路交通安全講習。
二、本件異議人則以：伊於工地飲用啤酒後，騎乘機車遭警攔停
    取締，惟因伊機車駕照被取消而須吊扣汽車駕照一年，則無
    法工作養家，將影響生計，為此請求免予吊扣駕照之執行等
    語。
三、觀諸原處分對異議人之裁罰內容，乃包括「罰鍰一萬五千元
    」、「吊扣駕駛執照十二個月」及「施以道路交通安全講習
    」二部分，異議人雖僅請求勿予吊扣其汽車駕駛執照而聲明
    異議，然本件僅有一個酒後駕車之交通違規行為，且有關其
    處罰效果之罰鍰、吊扣駕駛執照與施以道路交通安全講習，
    與該交通違規行為是否存在均無從分離，法院審理時應先確
    定受處分人是否確有交通違規行為事實，再決定原處分機關
    所適用之法律有無錯誤，從而，受處分人於聲明異議狀雖僅
    記載就吊扣駕駛執照部分聲明異議，其餘部分並未提及，惟
    此與其交通違規行為是否存在既無從分離，法院自應予以審
    理，換言之，聲明異議乃屬司法救濟程序，由法院審查受處
    分人所涉之違規事實是否成立，及原處分所適用之法條是否
    正確、裁罰是否適當，對原處分失當時，應自為處分，就本
    案而言，就罰鍰、吊照及安全講習等處罰效果，自宜一併重
    新諭知（臺灣高等法院暨所屬法院九十八年度法律座談會第
    二十三號提案審查意見及研討結果參考），核先敘明。
四、經查：
  (一)異議人於九十八年七月二十日晚間八時五十三分許，騎乘車
    號ＭＤＺ－６５３號普通重型機車，在臺北縣三重市○○○
    路與同安東街交岔口為警攔停時，其呼氣酒精濃度為每公升
    零點三一毫克，超過標準而違規之事實，為異議人自承不諱
    ，並有車籍資料、酒精濃度測試值表、臺北縣政府警察局九
    十八年七月二十二日北縣警交大字第Ｃ00000000號
    舉發違反道路交通管理事件通知單各一紙附卷可稽，堪予認
    定。
  (二)再者，原處分機關裁處異議人「吊扣駕駛執照十二個月」部
    分，乃指吊扣異議人之「汽車駕駛執照」乙節，有本院公務
    電話紀錄查詢表一紙在卷可憑。又查，異議人前雖領有普通
    重型機車駕駛執照，惟已於九十四年間因酒後駕車違規案件
    ，經交通部公路總局臺北區監理所板橋監理站以九十四年二
    月十四日板監違字第裁４１－Ｃ00000000號裁決書
    予以吊扣，且因異議人未依裁決書處罰主文所載期限到案辦
    理吊扣，而由該站自九十四年四月一日起逕行註銷異議人之
    普通重型機車駕駛執照，迄未再重新考領之事實，復有交通
    部公路總局臺北區監理所板橋監理站九十八年十一月十八日
    北監板二字第０９８０００４７４３號函暨附件一份在卷可
    憑，是以異議人於本案違規時並未持有普通重型機車駕駛執
    照之事實，亦足堪認定。
  (三)按汽車（包括機器腳踏車）駕駛人，駕駛汽車經測試檢定有
    酒精濃度超過規定標準者，處一萬五千元以上六萬元以下罰
    鍰，並當場移置保管該汽車及吊扣其駕駛執照一年，且應接
    受道路交通安全講習，道路交通管理處罰條例第三十五條第
    一項第一款、第二十四條第一項第二款固定有明文。然道路
    交通管理處罰條例第六十八條有關吊銷或吊扣駕駛執照之規
    定，業於九十四年十二月十四日修正，並自九十五年三月一
    日施行，修正前道路交通管理處罰條例第六十八條係規定：
    「汽車駕駛人，因違反本條例及道路交通安全規則之規定，
    受『吊扣或』吊銷駕駛執照處分時，『吊扣或』吊銷其持有
    各級車類之駕駛執照。」，嗣則修正為：「汽車駕駛人，因
    違反本條例及道路交通安全規則之規定，受吊銷駕駛執照處
    分時，吊銷其持有各級車類之駕駛執照。」，兩相對照，可
    知原條文有關「吊扣或」之文字業已刪除，考其修正理由，
    乃舊法將違規駕駛人所持有各級車類之駕駛執照一併吊扣失
    之過酷，影響人民工作及生活甚鉅，故依修正後規定，僅有
    受「吊銷駕照」處分者，始一併吊銷其持有各級車類之駕照
    ，至於受「吊扣」駕照處分時，僅能「吊扣」違規當時所駕
    駛車輛之駕照，不能擴大適用，逕行「吊扣」其持有各級車
    類之駕照，如此解釋，始符合「明示其一，排除其他」之法
    理，方始無違立法者之修正意旨（臺灣高等法院暨所屬法院
    九十七年度法律座談會刑事類第四十號提案研討意見參考）
    。
  (四)縱上所述，異議人既係酒後騎乘普通重型機車違規，原處分
    機關本應吊扣其普通重型機車駕照，始為適法，惟異議人之
    普通重型機車駕駛執照業經註銷，復未重新考領，並無普通
    重型機車駕照可供吊扣，原處分機關未查，逕予吊扣異議人
    之汽車駕駛執照十二個月，於法自有未合。是以本件聲明異
    議為有理由，應由本院將原處分撤銷，並自為裁罰如主文第
    二項所示。至於異議人之普通重型機車駕駛執照遭註銷，竟
    仍騎乘普通重型機車上路，顯已違反道路交通管理處罰條例
    第二十一條第一項第四款之規定，然此與其酒後駕車之原因
    事實不同，處罰條文迥異，非本院得併予裁處，自應由原處
    分機關另為適法之處理，附此指明。
據上論斷，應依道路交通管理處罰條例第八十七條第二項，道路
交通案件處理辦法第二十條前段，裁定如主文。
中    華    民    國    98    年    12    月    7     日
                  交通法庭  法  官  劉元斐
上列正本證明與原本無異。
如不服本裁定，應於裁定送達後五日內敘明抗告理由，向本院提
出抗告狀。
                            書記官  張懿端
中    華    民    國    98    年    12    月    7     日

司法院資訊處製作；財團法人民間司法改革基金會備份。
